臺灣板橋地方法院民事判決　　九十一年度小上字第四六號
　　上　訴　人　　甲○○
　　訴訟代理人　　鄭德金
　　被上訴人　　　丙○○
　　兼法定代理人　乙○○
　　　　　　　　　丁○○
右當事人間請求侵權行為損害賠償事件，上訴人對於中華民國九十年十二月二十四日
本院三重簡易庭九十年度重小字第一七五號第一審判決提起上訴，本院判決如左：
    主      文
上訴駁回。
第二審訴訟費用新台幣壹仟參佰貳拾貳元由上訴人負擔。
    理      由
一、按小額程序之第二審判決，如依上訴意旨，足認上訴為無理由者，得不經言詞辯
    論為之。民事訴訟法第四百三十六條之二十九第二款定有明文。又對於小額程序
    之第一審判決之上訴，非以其違背法令為理由，不得為之，民事訴訟法第四百三
    十六條之二十四第二項亦定有明文。而依同法第四百三十六條之三十二第二項準
    用同法第四百六十八條、第四百六十九條第一款至第五款之規定，判決不適用法
    規或適用不當，為違背法令；判決有同法第四百六十九條第一款至第五款情形之
    一者，為當然違背法令。
二、本件上訴人對小額程序之第一審判決提起上訴，核其上訴狀所載之上訴理由無非
    係指稱：(一)按民法第二百十三條第一項規定負損害賠償責任者，除法律另有規定
    或契約另有訂定外，應回復他方未損害發生前之原狀。則原審將零件費用新台幣
    （下同）二萬四千一百九十四元整折舊為二千一百三十六元整，顯然無法回復原
    狀，且修車廠不因原告受損車輛為舊車而將所更換之新零件以舊零件之價額收費
    ，從而原判決之「折舊說」顯與民法第二百十三條第一項規定不符且於常理不合
    。(二)本案並非販賣舊車之糾紛亦非繳交稅款，白不生新零件是否折舊之問題。被
    告如抗辯原告受損車輛為舊車，不必支付新零件之費用，自得於原告修車前提供
    舊零件以供更換，要以舊車能回復原狀開動行駛為原則，乃被告既未提供舊零件
    供原告更換，當然不能抗辯舊汽車更換新零件應予折舊。(三)本案觀諸原判決內容
    既未認定原告有應負部分之責任，依法原告自不必付部分損害賠償之責任，則原
    審令被告支付原告更換新零件之價額為二千一百三十六元，豈非使原告必須額外
    支付二萬一千七百七十五元，始能回復原狀開動汽車，此又於原判決之意旨矛盾
    。故被告應全額支付原告更換零件之所有費用二萬四千一百九十四元整，始能回
    復原狀開動汽車並填補原告所受之損害等語。
三、惟按「負損害賠償責任者，除法律另有規定或契約另有訂定外，應回復他方損害
    發生前之原狀。因回復原狀而應給付金錢者，自損害發生時起，加給利息。第一
    項情形，債權人得請求支付回復原狀所必要之費用，以代回復原狀」，民法第二
    百十三條定有明文。又按民法第一百九十六條亦規定：「不法毀損他人之物者，
    應向被害人賠償其物因毀損所減少之價額。」，而所謂其物因毀損所減少之價額
    ，得以修復費用為估定之標準，並有最高法院七十七年度台上字第一三０六號判
    決意旨及七十七年五月十七日七十七年度第九次民事庭會議決議可參。準此，債
    權人得向負損害賠償責任者，請求支付回復原狀所必要之費用，以代回復原狀；
    亦得請求以修復費用為其物因毀損所減少之價額之估定標準，惟無論如何，前揭
    修復費用或回復原狀之費用均以必要者為限，故如修理材料以新品換舊品，自應
    予以折舊。查原審以上訴人所有ＩＥ－三０三五號自用小客車之左後側部分遭被
    上訴人丙○○撞擊而受損，其請求損害賠償，其中修復費用，經原審依職權函請
    臺灣區汽車修理工會進行鑑定，認該車修理費用以四萬五千二百九十四元為合理
    ，而其中零件部分之二萬四千一百九十四元，既係以新零件更換被損壞之舊零件
    ，原告以修復費用作為損害賠償之依據時，其中零件部分自應將折舊部分予以扣
    除。依行政院所頒「固定資產耐用年數表」及「固定資產折舊率表」之規定，小
    客車之耐用年數為五年，依定率遞減法每年折舊千分之三百六十九，其最後一年
    之折舊額，加歷年折舊累積額，總和不得超過該資產成本原額之十分之九。本件
    上訴人所有之自用小客車，其發照日為八十一年十一月十四日，迄車禍發生日八
    十九年十二月二十七日止，實際使用期間已逾五年，則其受損小客車更換零件之
    合理折舊額為二千一百七十七元（二四一九四乘以十分之九，元以下四捨五入）
    ，扣除此折舊後，原告得請求之零件合理修理費用為二千一百三十六元等情，已
    於宣示判決筆錄中就其適用法律之依據明示其旨，難認原審判決有何不適用法規
    或適用不當之違背法令情事。
四、上訴人徒以原判決將零件費用二萬四千一百九十四元折舊為二千一百三十六元，
    顯然無法回復原狀，且修車廠不因原告受損車輛為舊車而將所更換之新零件以舊
    零件之價額收費；或被告於原告修車前既未提供舊零件以供更換，當然不能抗辯
    舊汽車更換新零件應予折舊；或以原審令被告支付原告更換新零件之價額為二千
    一百三十六元，豈非使原告必須額外支付二萬一千七百七十五元，始能回復原狀
    開動汽車等，屬原審認定事實之職權行使事項，任意指摘原判決不當，求予廢棄
    ，顯無理由，爰不經言詞辯論，判決如主文。
五、另上訴意旨又以原審未就車資額外支出三萬一千五百元部分予以審判亦有未洽等
    語，惟此部分屬訴訟標的之一部裁判有脫漏，應為補充判決之問題；且此部分經
    原審於九十一年三月八日為補充判決後，未據兩造當事人於收受判決書之日起二
    十日內聲明不服，此部分業已確定，併予敘明。
五、第二審訴訟費用：上訴費用一千一百五十二元、郵費一百七十元（已支出六十八
    元），合計為一千三百二十二元，應由上訴人負擔，爰確定如主文第二項所示。
六、據上論結，本件上訴為無理由，依民事訴訟法第四百三十六條之三十二第二項、
    第四百三十六條之十九第一項、第四百四十九條第一項、第四百三十六條之二十
    九第二款、第七十八條，判決如主文。
中　　　華　　　民　　　國　　九十一　　年　　　五　　　月　　二十九　　日
                                    臺灣板橋地方法院民事第三庭
~B審判長法官　黃麟倫
~B      法官  侯志融
~B      法官　林春長
右正本證明與原本無異
不得上訴
中　　　華　　　民　　　國　　九十一　　年　　　五　　　月　　二十九　　日
~B　　　法院書記官　朱家惠
